臺灣高等法院刑事判決　　　　　　　　 94年度上易字第202號
上　訴　人
即　自訴人　丙○○.
被　　　告　甲○○
　　　　　　乙○○
上列上訴人因被告竊盜等案件，不服臺灣臺北地方法院93年度自
字第274 號，中華民國93年12月31日第一審判決，提起上訴，本
院判決如下：
    主  文
原判決撤銷，發回臺灣臺北地方法院。
    理  由
一、自訴意旨如自訴狀所載（詳附件）。
二、原判決略以：本件自訴人丙○○前未曾委任律師為代理人，
    逕對被告提起自訴，案經原審法院於民國（下同）93年10月
    26日裁定命自訴人應於裁定送達後5 日內補正委任律師為代
    理人之委任狀正本，嗣於同年12月8 日寄存於送達地之臺北
    市政府警察局萬華分局大理街派出所，並作成送達證書，依
    法黏貼以為送達，依刑事訴訟法第62條準用民事訴訟法第13
    8 條第1 項、第2 項規定，寄存送達，自寄存之日起，經10
    日發生效力，而上開裁定已自93年12月18日起發生寄存送達
    之效力，自訴人至遲應於93年2 月23日向原審法院補正提出
    委任律師為代理人之委任狀正本。惟自訴人逾期仍未委任律
    師為代理人，其自訴程序自屬違背法律規定，爰不經言詞辯
    論，逕為不受理判決之諭知云云。
三、按依一定之事實，足認以久住之意思，住於一定之區域者，
    即為設定其住所於該地，為民法第20條所明定，是我國民法
    關於住所之設定，兼採主觀主義及客觀主義之精神，必須主
    觀上有久住一定區域之意思，客觀上有住於一定區域之事實
    ，該一定之區域始為住所，故住所並不以登記為要件。又戶
    籍法為戶籍登記之行政管理規定，戶籍地址乃係依戶籍法所
    為登記之事項，戶籍地址並非為認定住所為唯一標準。至戶
    籍法第23條、第24條固規定：戶籍登記事項有變更時，應為
    變更之登記；戶籍登記事項錯誤或脫漏時，應為更正之登記
    ，僅係戶政管理之行政規定，戶籍地為行政法上之準據，為
    決定選舉、教育、兵役等公法上權利義務之準據，不得以戶
    籍登記之處所，一律解為當然之住所。第按民事訴訟法第13
    8 條所規定之寄存送達，限於不能依同法第136 條及第137
    條規定行送達者，始得為之，倘其送達之處所，應受送達人
    並未居住其內，或雖原為應受送達人之住居所、事務所或營
    業所，而實際上已變更者，縱令其戶籍登記尚未遷移，該原
    住居所、事務所或營業所，即非應為送達之處所，自不得於
    該原處所為寄存送達（最高法院93年度台抗字第393 號裁定
    亦同此意旨），而關於民事訴訟法第138 條寄存送達之規定
    ，於刑事訴訟上亦得準用之，刑事訴訟法第62條亦有明文規
    定。
四、經查，自訴人丙○○提起本件自訴時，並未陳報臺北市○○
    區○○路0 段000 之0 號0 樓址為其住居所（僅陳報送達處
    所為臺北郵政信箱000 之000 號），而原審於93年11月1 日
    就本件另一自訴人丁○○○○○律師事務所為自訴不受理判
    決部分，亦未對其代表人即自訴人丙○○之前揭臺北市○○
    區○○路0段000 之0 號0 樓地址為送達，嗣係以公示送達
    方式為送達等情，有公示送達公告、證書、裁定及臺北市大
    安區公所函各1 紙在卷可稽（見原審卷第69頁至第74頁）。
    嗣原審自行查知自訴人丙○○設籍於臺北市○○區○○路0
    段000 之0 號0 樓，而將前開補正代理人裁定向自訴人丙○
    ○前開戶籍地送達，因未獲本人或得受領文書之同居人或受
    僱人，而將該裁定寄存於臺北市政府警察局萬華分局大理街
    派出所，並作成送達證書，依法黏貼以為送達等情，固有法
    務部戶役政連結作業系統資料及送達證書各1 紙在卷可稽，
    惟自訴人丙○○雖設籍於上址，然是否有以久住之意思而居
    住於上址，原審並未究明，且何於同一案號相同地址之二件
    判決，一件係以公示送達方式送達，另一件則以寄存送達方
    式送達，而本件以寄存方式送達之判決又未記載上揭臺北市
    萬華區○○路○ 段000 之0 號0 樓地址，仍載明自訴人丙○
    ○住臺北郵政信箱000 之000 號，究竟自訴人丙○○係所在
    不明或居住於戶籍地，均有再探究之餘地。自訴人丙○○上
    訴意旨，以其並未居住於臺北市○○區○○路0 段000 之0
    號0 樓址，即非全無理由，自有再調查之必要。爰不經言詞
    論辯，將原判決撤銷發回原法院，更為適法之裁判。
據上論斷，應依刑事訴訟法第369 條第1 項但書、第372 條，判
決如主文。
中　　華　　民　　國　　94　　年　　2 　　月　　15　　日
　　　　　　　　　刑事第四庭    審判長法　官  許增男
　　　　　　　　　　　　　　　　　　  法　官  黃鴻昌
　　　　　　　　　　　　　　　　　　  法　官  謝靜恒
以上正本證明與原本無異。
不得上訴。
                                      書記官  魏淑娟
中　　華　　民　　國　　94　　年　　2 　　月　　15　　日
